【裁判字號】    90,台上,302
【裁判日期】    900118
【裁判案由】    違反野生動物保育法
【裁判全文】
最高法院刑事判決                                  九十年度台上字第三○二號
    上  訴  人  甲○○
右上訴人因違反野生動物保育法案件，不服台灣高等法院高雄分院中華民國八十七年
十一月十日第二審判決（八十七年度上訴字第一八○九號，起訴案號：台灣屏東地方
法院檢察署八十七年度偵字第二八九六號），提起上訴，本院判決如左：
    主  文
上訴駁回。
    理  由
按刑事訴訟法第三百七十七條規定，上訴於第三審法院，非以判決違背法令為理由，
不得為之。是提起第三審上訴，應以原判決違背法令為理由，係屬法定要件。如果上
訴理由狀並未依據卷內訴訟資料，具體指摘原判決不適用何種法則或如何適用不當，
或所指摘原判決違法情事，顯與法律規定得為第三審上訴理由之違法情形，不相適合
時，均應認其上訴為違背法律上之程式，予以駁回。本件上訴人甲○○上訴意旨略稱
：原判決論處上訴人未經許可，獵捕、宰殺保育類野生動物罪刑，然野生動物保育法
於民國八十三年十月二十九日修正公布施行，上訴人縱有獵捕、宰殺保育類毒蛇，但
係經行政院農業委員會核准獵捕，且上訴人究竟於何時獵捕、宰殺？是否於野生動物
保育法修正公布施行前獵捕、宰殺？攸關上訴人犯罪之成立，原審未予調查，遽予判
決，自有應於審判期日調查之證據而未予調查之違法云云。
惟查：上訴人於八十七年四月二十七日為警查獲並扣得保育類毒蛇及蛇酒、蛇粉、蛇
油等物，渠在警訊時供稱伊非原住民，查獲之毒蛇（百步蛇一條、眼鏡蛇二條、龜殼
花十七條、雨傘節十條）是在分水嶺之山溝間捕捉，伊於八十七年四月二十五日到達
恆春之分水嶺，查獲之蛇酒是以伊捕捉毒蛇之睪丸、頭、尾所泡的，自己泡來食用，
蛇身用來磨成蛇粉，亦用來自己食用等語（見警訊卷第二頁至第四頁）。又查獲之毒
蛇百步蛇一條、眼鏡蛇二條、龜殼花十七條、雨傘節十條，經內政部營建署墾丁國家
公園管理處鑑定結果，認百步蛇一條係瀕臨絕種保育類野生動物，其餘眼鏡蛇二條、
龜殼花十七條、雨傘節十條，均係稀有保育類野生動物，有鑑定書可稽（見警訊卷第
十七頁）。行政院農業委員會八十七年農林字第八七一四九○九八號函稱上訴人核准
於高雄縣內獵捕毒蛇工作，執行期間限於八十七年五月一日至六月三十日止（見原審
卷第二十六頁）。原審依憑上訴人之供詞，參酌內政部營建署墾丁國家公園管理處鑑
定書、行政院農業委員會前開函文，與查獲之百步蛇一條、眼鏡蛇二條、龜殼花十七
條、雨傘節十條、蛇粉十一瓶、蛇油四十五瓶、蛇酒二瓶，及上訴人所有用以捕捉毒
蛇之雨傘架二副、冰筒二個、米酒頭空瓶三個、高粱酒空瓶一個、剪刀一把、勾子一
支、夾子十六個等證據，綜合判斷，認定上訴人係於野生動物保育法修正公布施行後
之八十七年四月二十五日獵捕保育類毒蛇然後宰殺，且非在行政院農業委員會核准獵
捕毒蛇之執行期間內獵捕，其論斷尚無違誤，並無應於審判期日調查之證據而未予調
查之違法情形存在。上訴理由狀所指摘原判決違法情事，顯與法律規定得為第三審上
訴理由之違法情形不相適合，其上訴違背法律上之程式，應予駁回。
據上論結，應依刑事訴訟法第三百九十五條前段，判決如主文。
中      華      民      國     九十     年      一      月     十八     日
                              最高法院刑事第十一庭
                                  審判長法官  陳  炳  煌
                                        法官  陳  正  庸
                                        法官  楊  商  江
                                        法官  陳  世  雄
                                        法官  吳  信  銘
      右正本證明與原本無異
                                              書  記  官
中      華      民      國     九十     年      一      月     三十     日


司法院資訊處製作；財團法人民間司法改革基金會備份。
